臺灣臺中地方法院刑事判決　　　　　　　100年度易字第263號
公　訴　人　臺灣臺中地方法院檢察署檢察官
被　　　告　劉仁演
上列被告因詐欺案件，經檢察官提起公訴（99年度偵字第19894
號），本院判決如下：
    主    文
劉仁演意圖為自己不法之所有，以詐術使人將本人之物交付，處
有期徒刑肆月，如易科罰金，以新臺幣壹仟元折算壹日。
    犯罪事實
一、劉仁演係「彰揚興業有限公司」（下稱彰揚公司）之負責人
    ，明知自己無製造規格為長180 cm、寬9cm、高6cm工程用塑
    膠木之能力，亦無交付該規格塑膠木之意思，竟意圖為自己
    不法之所有，基於詐欺取財之犯意，於民國99年3 月底某日
    ，以電話向址設於臺中市○區○○街356之9 號6樓「木藏企
    業有限公司」（下稱木藏公司）責責人鄧志杰之弟鄧坤林謊
    稱：可以供應上開規格塑膠木云云，並與鄧坤林約定於臺中
    市○○○○道附近見面，將樣品拿給鄧坤林看，致木藏公司
    陷於錯誤，於同年4月9日，於木藏公司上址以傳真方式，出
    具該公司之「備料確認單」予劉仁演，訂購該規格塑膠木35
    0 支，雙方並約定下單15日內交貨（訂金收到起算15日內交
    清），木藏公司乃於同年月13日，在臺中市之國泰世華商業
    銀行崇德分行，匯出訂金新臺幣（下同）7萬9,625元至劉仁
    演之彰揚公司帳戶。嗣於同年4 月28日交貨日期已到，劉仁
    演仍未交貨，於同年5 月中旬，木藏公司工期已近，鄧坤林
    至劉仁演之公司查看，仍無其公司所要之上開規格塑膠木，
    屢經催促履行合約，均未獲處理，致木藏公司工期延誤受有
    損害，劉仁演置之不理，始知受騙。
二、案經木藏公司訴由臺灣臺中地方法院檢察署檢察官偵查後起
    訴。
    理    由
壹、證據能力部分
    按被告以外之人於審判外之言詞或書面陳述，除法律有規定
    者外，不得作為證據，刑事訴訟法第159條第1項定有明文，
    此乃傳聞證據之排除法則。又傳聞法則之重要理論依據，在
    於傳聞證據未經當事人之反對詰問予以核實，乃予排斥，惟
    若當事人已放棄對原供述人之反對詰問權，於法院審判時表
    明同意該等傳聞證據可作為證據，基於證據資料愈豐富，愈
    有助於真實發現之理念，並貫徹刑事訴訟法修法加重當事人
    進行主義之精神，確認當事人對於證據能力有處分權之制度
    ，傳聞證據經當事人同意作為證據，法院認為適當者，亦得
    為證據。另當事人於調查證據時，對於傳聞證據表示「沒有
    意見」、「對於證據調查無意見」，而未於言詞辯論終結前
    聲明異議，應視為已有將該等傳聞證據採為證據之同意，此
    刑事訴訟法第159條之5定有明文。查本案所引之下列證據，
    均據被告劉仁演、公訴人對證據能力表示「沒有意見」，亦
    未於本案言詞辯論終結前聲明異議，則本院審酌該等證據並
    無違法取證或證明力顯然過低之情事，均得採為證據。
貳、實體部分
一、訊據被告劉仁演固坦承其為彰揚公司之負責人，且其有於前
    揭時、地與木藏公司接洽訂購上開規格塑膠木事宜，及有收
    受木藏公司之訂金，嗣後未如期交付等情，然矢口否認有何
    詐欺取財之犯行，辯稱：伊於99年1 月間向模具商顏卯訂購
    模具即塑膠木1 批，原係包含要出售與木藏公司之塑膠木，
    因木藏公司要求要修改成特定尺寸規格，伊即要求顏卯修改
    多次，但顏卯多次均未改好交付伊，伊才會延誤無法如期交
    付木藏公司云云。惟查：
  (一)上開犯罪事實，業據被告所不否認，並經告訴代表人即木藏
    公司代表人鄧志杰指述甚詳，核與證人鄧坤林證述內容相同
    ，復有木藏公司備料確認單、詢價單、彰揚公司工程聯絡單
    、木藏公司之國泰世華商業銀行匯出匯款憑證影本、木藏公
    司當時承攬公共工程之合約書暨相關資料等在卷可證（見99
    年度他字第3964號第4、9至11、18、39至54頁）。是該部分
    事實，應堪認定為真。
  (二)被告雖以前詞置辯，並提出其與證人顏卯所經營之升鴻精密
    企業社於99年1月8日之模具規格買賣合約書1份、單據2紙等
    為證，然查，證人顏卯於偵查中證稱：伊於98年7月至99 年
    1 月間有與被告所經營之公司配合，由伊製作塑膠模具之開
    發，被告公司製造壓出模具，但伊不清楚這些與木藏公司向
    被告所訂塑膠木是否有關，伊於99年 1月之後就聯絡不到被
    告等語（見99年度他字第3964號偵查卷第33頁）；於本院審
    理時具結證稱：被告有向伊訂購塑膠模具，合約是99年1 月
    8日，最後一次交易是在99年1月25日，因為那天後向被告請
    款，就再也連絡不到被告，伊與被告交易、製作過模具之單
    據即如臺灣彰化地方法院檢察署99年度他字第849號第19 至
    22 頁之單據，印象中並被告並無請伊修改過規格長 180 cm
    、寬9cm、高6cm之工程用塑膠木模具，伊亦不知有誰跟被告
    訂貨，伊會在彰化地檢提告係因被告不付尾款，伊是專門製
    作塑膠模具開發的，只是代理幫被告製作被告所要求之模具
    等語（見本院卷第100至101反面頁）；且於另案臺灣彰化地
    方法院檢察署 99年度他字第849號偵查中亦以告訴人身分陳
    稱：伊是經營經營塑膠模具之開發廠商，與被告於 98年7月
    間有接觸，98年9月4日間開始有生意往來即訂約，第一次被
    告向伊公司訂製模具有依約付款，第二次即最後一次 99年1
    月 8日間被告向伊公司訂購模具之價金未完全還款，此次被
    告於 99年1月25日叫車來伊工廠載走所訂購之模具後，之後
    就聯絡不到被告等語（見臺灣彰化地方法院檢察署99年度他
    字第849號偵查卷第5、13、14頁），並有臺灣彰化地方法院
    檢察? p99年度他字第849號卷宗暨相關資料、該署99年度偵
    字第6736號不起訴處分書等在卷可證，是被告確有於 99年1
    月8日向證人顏卯訂購塑膠模具，並於99年1月25日將該模具
    取走，然因事後未支付該模具全部價款，而致證人顏卯於99
    年4月2日向臺灣彰化地方法院檢察署提出告訴等情，此為被
    告所不否認，衡情證人顏卯既已於 99年1月間即因模具價款
    事宜與被告產生爭執，並因被告未出面協商該債務問題，導
    致其於99年4月2日提起告訴，則其豈可能之後再為被告修改
    系爭模具？且證人顏卯於另案偵查中亦表示：伊與被告合約
    中有載明該批模具是被告設計與伊無關，之後修改被告仍需
    支付費用等語（見臺灣彰化地方法院檢察署99年度他字第84
    9號偵查卷第 14頁），是證人顏卯當時既已知被告無還款能
    力，豈可能於被告未償還原訂購模具價金前再為被告修改模
    具而生更多價金債務？顯見被告於99年4月9日與告訴人就上
    開規格模具訂約時，已無能力、無資力履行債務，惟被告明
    知與證人顏卯已有前揭糾紛，且該公司當時資金亦有困難，
    猶與告訴人於99年4月9日訂立上開規格塑膠木350支之契約
    ，且於同年月13日收取告訴人支付之7萬9,625元訂金，嗣後
    未能依約如期交付，且延遲甚久直至 99年5月中旬仍未交貨
    ，是被告既無能力、亦無履約真意，竟仍收取告訴人所支付
    訂金，故被告確有不法所有意圖。復查卷內證據未據被告提
    出任何於99年間2至5月間請求證人顏卯修改系爭模具或其他
    進行修改模具行為之積極證據以實其說，亦未見被告提出有
    何修改系爭模具之能力或委託他人修改之相當資力，益徵被
    告並無履約之真意及能力，基上，被告前揭所辯，實難採信
    。
  (三)又被告為彰揚公司之負責人，且從事塑膠木製作等工作約 3
    年多，之前也有修改模具之經驗，此經被告於本院審理時自
    承在卷，是被告從事該塑膠木製作已有一定營運時期，對於
    該塑膠木模具製作及修改過程、所需花費時間等應有一定專
    業知識，且開發模具廠商係針對被告所設計之規格而製作模
    具，被告既明知其向證人顏卯於99年1月8日所訂購之塑膠木
    模具規格，非嗣後告訴人向被告所要訂購之規格，則被告必
    然需要修改或另行訂購該規格模具始能符合告訴人之需求，
    被告卻一再辯稱事後有請證人顏卯修改模具，不知修改要花
    費這麼久時間云云，惟該批模具原非係針對告訴人所需規格
    模具而設計製作，且被告就修改一事亦無提出證據以實其說
    ，已如前述，是被告對於該塑膠木模具之製作及修改之過程
    應有相當認識，尚難以被告前揭所辯，而認被告締約之初並
    無詐欺之犯意。
  (四)綜上所述，被告前揭所辯，顯係卸責之詞，不足採信。本案
    事證已臻明確，被告犯行堪以認定，應予依法論科。
二、核被告劉仁演所為，係犯刑法第339條第1項之詐欺取財罪。
    爰審酌被告前於93年間，因貪汙治罪條例案件，經法院判處
    有期徒刑6月，緩刑2年，褫奪公權1 年之前案紀錄，此有臺
    灣高等法院被告前案紀錄表在卷可證，素行尚可，被告以彰
    揚公司負責人身分，明知與告訴人木藏公司締約時並無能力
    、無資力履行債務，仍與告訴人締約並收取訂金，造成告訴
    人之損害，犯後猶飾詞狡辯，且雖與告訴人達成和解，此有
    本院調解程序筆錄1 份在卷可證，惟迄今尚未依約賠償告訴
    人和解金額，並無悔意，犯後態度非佳，暨其犯罪之動機、
    目的、手段、品行、生活狀況、智識程度等一切情狀，量處
    如主文所示之刑，並諭知易科罰金之折算標準，以示懲儆。
據上論斷，應依刑事訴訟法第299條第1項前段，刑法第339條第1
項、第41條第1項前段，刑法施行法第1條之1 第1項、第2項前段
，判決如主文。
本案經檢察官廖聖民到庭執行職務。
中    華    民    國    100   年     6    月    23    日
                  刑事第二庭  審判長法  官  鄭永玉
                                    法  官  施慶鴻
                                    法  官  潘曉玫
以上正本證明與原本無異。
如不服本判決應於收受判決後10日內向本院提出上訴書狀，並應
敘述具體理由；其未敘述上訴理由者，應於上訴期間屆滿後20日
內向本院補提理由書狀(均須按他造當事人之人數附繕本)「切勿
逕送上級法院」。
告訴人或被害人對於判決如有不服具備理由請求檢察官上訴者，
其上訴期間之計算係以檢察官收受判決正本之日期為準。
                                    書記官  張齡方
中    華    民    國    100   年     6    月    23    日
附錄論罪科刑法條
中華民國刑法第339條
（普通詐欺罪）
意圖為自己或第三人不法之所有，以詐術使人將本人或第三人之
物交付者，處 5 年以下有期徒刑、拘役或科或併科 1 千元以下
罰金。
以前項方法得財產上不法之利益或使第三人得之者，亦同。
前二項之未遂犯罰之。